臺灣嘉義地方法院刑事判決　　　　　　　 96年度易字第284號
公　訴　人　臺灣嘉義地方法院檢察署檢察官
被　　　告　乙○○
上列被告因違反家庭暴力防治法等案件，經檢察官提起公訴（九
十六年度偵字第二四七○號），被告於準備程序中就被訴事實為
有罪之陳述，經本院裁定進行簡式審判程序，判決如下：
    主      文
乙○○犯如附表所示之罪，各處如附表所示之刑。應執行有期徒
刑玖月。
扣案之開山刀壹把沒收。
    事實及理由
一、本案犯罪事實及證據均引用檢察官起訴書（如附件）之記載
    ，犯罪事實欄並補充被告乙○○之前案紀錄為「乙○○前因
    公共危險案件，經本院於民國九十二年十月六日以九十二年
    度交簡字第八八八號判決判處有期徒刑三月，如易科罰金，
    以銀元三百元折算一日確定，於九十二年十一月十九日易科
    罰金執行完畢」，另犯罪事實欄一(三)「乙○○明知甲○○○
    於中午會返家準備煮飯供乙○○食用，竟將住處鐵門自內上
    鎖，無法以鑰匙自屋外開啟，嗣其母中午返家無法進入，撥
    打住處電話亦乙○○亦故不回應」應更正為「乙○○明知其
    母甲○○○於中午會返家準備煮飯供乙○○食用，竟於九十
    六年三月十八日上午某時，基於妨害人行使權利之犯意，將
    住處鐵門自內上鎖，無法以鑰匙自屋外開啟，嗣甲○○○中
    午返家無法進入，撥打住處電話，乙○○亦故不回應，以此
    強暴之方式，妨害甲○○○行使權利」，證據欄並補充「被
    告於本院之自白」。
二、本件係經被告乙○○於準備程序當庭表示認罪，而經本院裁
    定以簡式審判程序加以審理，則依據刑事訴訟法第二百七十
    三條之二、同法第一百五十九條第二項之規定，不適用傳聞
    法則有關限制證據能力之相關規定。
三、被告行為後，家庭暴力防治法已於九十六年三月二十八日修
    正公布施行，舊法第五十條調整後列為新法之第六十一條，
    新法第六十一條僅將舊法第五十條之條文「違反法院依第十
    三條、第十五條所為下列之裁定者，為本法所稱之違反保護
    令罪」，依照修法時條號之變動修正為「違反法院依第十四
    條第一項、第十六條第三項所為之下列裁定者，為本法所稱
    違反保護令罪」，實質上並無變更，故不生新舊法比較之問
    題，合先敘明。
四、查被告係告訴人甲○○○之子，屬家庭暴力防治法第三條第
    三款規定之家庭成員，且經本院於九十五年十一月三十日依
    家庭暴力防治法第十四條第一項（即修正前第十三條）規定
    以九十五年度家護字第四七七號民事通常保護令裁定被告不
    得對告訴人實施身體或精神上不法侵害之行為，且不得對於
    告訴人為騷擾之聯絡行為，有效期間為一年。詎被告仍違反
    上開保護令，分別以如起訴書犯罪事實欄一(一)(二)(四)所示情詞
    恐嚇告訴人，使其心生畏懼，致生危害於安全，係對告訴人
    實施精神上之不法侵害，並已構成對告訴人騷擾之行為，核
    其所為均係犯違反法院依家庭暴力防治法第十四條第一項（
    即修正前第十三條）規定裁定禁止被告實施家庭暴力行為及
    禁止騷擾，應依同法第六十一條第一款、第二款（即修正前
    第五十條第一款、第二款）之違反保護令罪處斷；被告於九
    十六年三月十八日上午某時，將住處鐵門自內上鎖，使告訴
    人無法進入，核其所為係犯刑法第三百零四條第一項以強暴
    妨害人行使權利罪，公訴意旨認被告上開將住處鐵門自內上
    鎖，使告訴人無法進入之行為，係犯修正前家庭暴力防治法
    第五十條第一款之違反保護令罪，尚有未洽，惟其基本事實
    同一，本院自應予以審理，並變更其起訴法條，復已於九十
    六年五月二十三日當庭告知應適用法條，自無礙於被告防禦
    權之行使。被告同時違反禁止實施家庭暴力行為之保護令及
    禁止騷擾之保護令，係基於同一實施家庭暴力之犯意所為，
    僅論以一違反保護令罪。又其違反保護令之行為，同時觸犯
    刑法第三百零五條之恐嚇危害安全罪，係想像競合犯，應從
    一重之違反保護令罪處斷。另被告所犯如附表所示各罪間，
    犯意各別，罪名互異，應予分論併罰。查被告前因公共危險
    案件，經本院於九十二年十月六日以九十二年度交簡字第八
    八八號判決判處有期徒刑三月，如易科罰金，以銀元三百元
    折算一日確定，於九十二年十一月十九日易科罰金執行完畢
    ，有臺灣高等法院被告前案紀錄表在卷可稽，其受徒刑之執
    行完畢，五年以內故意再犯本案如附表所示有期徒刑以上之
    罪，均為累犯，分別依法加重其刑。爰審酌被告係高職肄業
    之智識程度，僅因細故即恐嚇告訴人，對告訴人心靈造成傷
    害，故意違反保護令內容，視法院之裁定為無物，以強暴手
    段妨害告訴人進入住處，致其生活不便，犯後坦認犯行，及
    公訴人具體求刑等一切情狀，分別量處如主文所示之刑，並
    定其應執行之刑，以資懲儆。扣案開山刀一把為被告所有，
    係供犯如附表編號一之罪所用之物，業據被告於本院供承在
    卷（見本院卷第三六頁），併依刑法第三十八條第一項第二
    款之規定宣告沒收。
五、依刑事訴訟法第二百八十四條之一、第二百七十三條之一第
    一項、第二百九十九條第一項前段、第三百條、第三百十條
    之二、第四百五十四條第二項，家庭暴力防治法第六十一條
    第一款、第二款（即九十六年三月二十八日修正施行前第五
    十條第一款、第二款），刑法第十一條前段、第三百零五條
    、第三百零四條第一項、第五十五條、第四十七條第一項、
    第五十一條第五款、第三十八條第一項第二款，刑法施行法
    第一條之一第一項、第二項前段，判決如主文。
本案經檢察官陳志川到庭執行職務。
中　　華　　民　　國　九十六　年　  五  　月  三十一　日
                  刑事第三庭    法　官　鄭雅文
以上正本證明與原本無異。
如不服本判決，應於判決送達後十日內，向本院提出上訴狀。
中　　華　　民　　國　九十六　年　  五  　月  三十一　日
                              　書記官　鄭翔元
附錄論罪科刑法條：
家庭暴力防治法第六十一條
違反法院依第十四條第一項、第十六條第三項所為之下列裁定者
，為本法所稱違反保護令罪，處三年以下有期徒刑、拘役或科或
併科新臺幣十萬元以下罰金：
一、禁止實施家庭暴力。
二、禁止騷擾、接觸、跟蹤、通話、通信或其他非必要之聯絡行為。
三、遷出住居所。
四、遠離住居所、工作場所、學校或其他特定場所。
五、完成加害人處遇計畫。
刑法第三百零四條
以強暴、脅迫使人行無義務之事或妨害人行使權利者，處三年以
下有期徒刑、拘役或三百元以下罰金。
前項之未遂犯罰之。
刑法第三百零五條
以加害生命、身體、自由、名譽、財產之事，恐嚇他人致生危害
於安全者，處二年以下有期徒刑、拘役或三百元以下罰金。
附表：
┌──┬────────────┬────────────┬─────────────┐
│編號│犯     罪     時     間 │罪                    名│宣          告          刑│
├──┼────────────┼────────────┼─────────────┤
│一  │九十六年三月十七日晚上六│違反法院依家庭暴力防治法│有期徒刑三月，扣案之開山刀│
│    │時三十分許              │第十四條第一項所為禁止實│一把沒收。                │
│    │                        │施家庭暴力行為，禁止騷擾│                          │
│    │                        │之裁定，累犯            │                          │
├──┼────────────┼────────────┼─────────────┤
│二  │九十六年三月十八日上午八│違反法院依家庭暴力防治法│有期徒刑三月。            │
│    │、九時許                │第十四條第一項所為禁止實│                          │
│    │                        │施家庭暴力行為，禁止騷擾│                          │
│    │                        │之裁定，累犯            │                          │
├──┼────────────┼────────────┼─────────────┤
│三  │九十六年三月十八日上午某│以強暴妨害人行使權利，累│有期徒刑三月。            │
│    │時                      │犯                      │                          │
├──┼────────────┼────────────┼─────────────┤
│四  │九十六年三月十八日下午二│違反法院依家庭暴力防治法│有期徒刑三月。            │
│    │時許                    │第十四條第一項所為禁止實│                          │
│    │                        │施家庭暴力行為，禁止騷擾│                          │
│    │                        │之裁定，累犯            │                          │
└──┴────────────┴────────────┴─────────────┘
